臺灣彰化地方法院刑事判決　　九十四年度易字第九一０號
　　公　訴　人　臺灣彰化地方法院檢察署檢察官
　　被　　　告　丙○○
上列被告因詐欺案件，經檢察官提起公訴（九十四年度偵字第二
三三九號），被告於準備程序中就被訴事實為有罪之陳述，經告
以簡式審判之旨，並聽取意見後，本院合議庭裁定由受命法官獨
任進行簡式審判程序，判決如下：
    主  　文
丙○○幫助意圖為自己不法之所有，以詐術使人將本人之物交付
，處有期徒刑月，如易科罰金，以佰元折算壹日。緩刑年
。
    犯罪事實
一、丙○○明知其向郵局申請開立帳戶之存摺、提款卡等物如交
    付他人，可預見該蒐集帳戶之他人，有將購得之金融帳戶供
    作向他人詐騙財物、匯款或轉匯款等不法用途之可能，而其
    發生亦不違背其本意，竟猶在不確定故意下，與其前夫孫志
    華基於幫助他人詐欺取財之犯意聯絡，於民國九十二年五月
    十九日後之某日，推由孫志華出面於不詳地點，將丙○○所
    有之彰化芬園郵局帳戶（於八十二年六月十二日申請開立，
    九十二年五月十二日辦理儲金簿掛失補副手續並領取補發存
    摺，同年月十九日辦妥電話語音服務系統，局號00000
    00、帳號0000000）存摺、提款卡、語音查詢功能
    密碼等物，出售予已成年姓名年籍均不詳之詐欺集團成員使
    用，以此方式幫助該詐欺集團向不特定人詐騙財物。嗣該詐
    欺集團取得前揭帳戶後，即意圖為自己不法所有，且基於詐
    欺取財犯意，在夾報求才快訊上虛偽刊登辦理銀行信用貸款
    之不實廣告，誘騙欲貸款者撥打廣告上000000000
    0、0000000000號電話與渠等聯絡，再指示欲貸
    款者將貸款保證金匯入指定之帳戶中，以騙取欲貸款者之金
    錢，適甲○○於九十三年二月二十八日，見上開報刊廣告後
    ，信以為真，依廣告所留聯絡電話詢問貸款事宜，該詐欺集
    團成員自稱「林淑專」者即向甲○○偽稱貸款須先繳交保證
    金、開戶金等語，致使甲○○不疑有詐，陷於錯誤，乃於同
    年三月二日，匯款保證金一萬六千八百六十元至該詐欺集團
    指定之丙○○前揭帳戶內，復於同年月四日、五日，各匯款
    一萬元及二萬元開戶金至丙○○前揭帳戶內，總計匯入四萬
    六千八百六十元。該詐欺集團於前開各筆款項匯入後，隨即
    予以提領一空，致使甲○○受有如上開匯出款項之損失。迨
    甲○○查覺有異，知悉受騙後報案，經警循線查獲上情。
二、案經彰化縣警察局彰化分局報請臺灣彰化地方法院檢察署檢
    察官偵查起訴。
    理  　由
一、上揭犯罪事實，業據被告丙○○於本院準備程序及審理中坦
    承不諱，且前揭帳戶用以詐欺取財之事實，業經被害人甲○
    ○於警詢中指述綦詳，此外復有郵政國內匯款執據三紙、客
    戶歷史交易清單一紙、中華郵政股份有限公司彰化郵局九十
    四年四月十一日、同年月二十日、同年五月十七日、同年六
    月三日函覆之芬園郵局儲金帳戶交易詳情表一紙、客戶歷史
    交易清單五紙、儲金簿掛失補副申請書三紙附卷可稽，足證
    被告之自白與事實相符。又常人至金融機構開立帳戶並非難
    事，如非供犯罪之非法使用，衡情自無置自己名義帳戶不用
    ，而出價取得他人帳戶使用之必要。且金融帳戶事關存戶個
    人財產權益之保障，具高度專有性，該等專有物品如落入不
    明人士手中，極易被利用為財產犯罪工具，此係具備一般生
    活智識者皆能體察之常識。又詐欺集團使用他人存摺作為指
    示被害人匯款工具之犯罪類型層出不窮，並廣經各方媒體披
    載，常人對此均能知曉。本案被告為具基本智識之成年人，
    對於上開各情，自有認識，竟明知並同意由孫志華出售金融
    帳戶存摺、提款卡、語音查詢功能密碼等物予姓名年籍均不
    詳人士，其主觀上顯具有縱使他人取得該帳戶後，作為詐欺
    取財指定匯款工具，亦不違背其本意之不確定故意至明。再
    被告僅出售帳戶，並未參與上開犯罪集團詐欺取財之構成要
    件行為，此外又查無任何證據足資證明被告與該犯罪集團成
    員間有詐欺取財之犯意聯絡，是被告所為應僅構成詐欺取財
    之幫助行為。本案事證明確，被告犯行堪以認定。
二、核被告丙○○所為，係犯刑法第三十條第一項、刑法第三百
    三十九條第一項之幫助詐欺取財罪。被告為幫助犯，應依刑
    法第三十條第二項規定按正犯之刑減輕之。又刑法第二十八
　　條之共同正犯，係指二人以上共同實施犯罪之行為者而言，
　  幫助他人犯罪，並非實施正犯，在事實上雖有二人以上共同
    幫助犯罪，亦各負幫助犯之責任，無適用刑法第二十八條之
    餘地，此有最高法院三十三年上字第七九三號判例可參，是
    於幫助犯應無「共謀共同正犯」觀念之適用。本案被告明知
    並同意其前夫孫志華出面販售金融帳戶等物予不詳人士，其
    雖與孫志華共同幫助該犯罪集團詐欺，仍應各負幫助犯之責
    任，無刑法第二十八條之適用。爰審酌被告平日素行，其任
    意提供帳戶予不法份子使用，非惟幫助詐騙者遂行詐財目的
    ，同時使詐欺者得以隱匿其真實身分，減少遭查獲之風險，
    愈使渠等肆無忌憚，加深犯罪之猖獗，惟酌及其犯後坦承犯
    行，態度良好，再者，被告僅係提供帳戶之幫助地位，並未
    實際參與詐騙集團之犯罪行為，其惡性較為輕微等一切情狀
    ，量處如主文所示之刑，並諭知易科罰金之折算標準，以資
    懲儆。末查，被告前未曾受有期徒刑以上刑之宣告，有臺灣
    高等法院被告前案紀錄表一份在卷可按，其因一時怠忽而罹
    刑章，經此偵審程序教訓，當知所警惕而無再犯之虞，本院
    認所宣告之刑，以暫不執行為適當，而公訴人亦請求給予緩
    刑之宣告，爰併諭知緩刑三年，以勵自新。至孫志華是否涉
    犯幫助詐欺取財罪嫌，應由檢察官另為適當之處理。
據上論斷，應依刑事訴訟法第二百七十三條之一第一項、第二百
九十九條第一項前段，刑法第三十條、第三百三十九條第一項、
第七十四條第一款、第四十一條第一項前段，罰金罰鍰提高標準
條例第一條前段、第二條，判決如主文。
本案經檢察官乙○○到庭執行職務。
中    華    民    國  九十四    年  十二  月  二十二  日
                  刑事第一庭          法  官  周莉菁
以上正本證明與原本無異。
如不服本判決，應於判決送達後十日內向本院提出上訴狀 (須附
繕本)。
告訴人或被害人對於判決如有不服具備理由請求檢察官上訴者，
其上訴期間之計算係以檢察官收受判決正本之日期為準。
中    華    民    國  九十四    年  十二  月  二十二  日
                                      書記官  黃當易
附錄本判決論罪科刑法條：
刑法第三百三十九條第一項：
意圖為自己或第三人不法之所有，以詐術使人將本人或第三人之
物交付者，處五年以下有期徒刑、拘役或科或併科一千元以下罰
金。
